臺灣高雄地方法院刑事判決　　　　　　　99年度訴字第1428號
公　訴　人　臺灣高雄地方法院檢察署檢察官
被　　　告　吳以環
指定辯護人　本院公設辯護人陳信凱
被　　　告　蘇振裕
選任辯護人　秦德進律師
上列被告因毒品危害防制條例案件，經檢察官提起公訴（99年度
偵字第9061 號），本院判決如下：
    主  文
吳以環、蘇振裕共同製造第四級毒品，各處有期徒刑肆年陸月。
扣案如附表一編號一至三十三、三十四（不含SIM 卡）所示之物
，均沒收。
    事  實
一、吳以環、蘇振裕及陳佳德（業經有罪判決確定）均明知麻黃
    係行政院依毒品危害防制條例所公告列管之第四級毒品，
    且為製造第二級毒品安非他命類之先驅原料，不得非法製造
    ，而純質淨重在20公克以上者，不得非法持有。詎渠等見製
    造麻黃有暴利可圖，竟於民國98年12月中旬，共同基於製
    造第四級毒品麻黃之犯意聯絡，由蘇振裕負責提供資金，
    並由吳以環、陳佳德負責製造麻黃，於同月25日先推由陳
    佳德承租高雄市○○路108 號14樓之1 房屋（下稱「文忠路
    租處」），充作製造第四級毒品麻黃之工廠。吳以環遂與
    陳佳德將其購妥如附表一編號7 至32所示之相關器具搬至「
    文忠路租處」，並以其等所有如附表一編號33、34之行動電
    話交予陳佳德作為聯繫製造麻黃之工具，復以蘇振裕提供
    之資金，於翌（26）日晚上7 時許，向真實姓名不詳之鄭姓
    男子採買供製造麻黃之藥錠9 萬多顆後，在「文忠路租處
    」將上開藥錠先溶於水後，加入酵素浸泡，復加熱使其沸騰
    ，待水份蒸發後，再予以冷凍、脫水固化結晶（即經溶劑蒸
    乾程序，使之自液態至固態變化），轉變為可直接作為甲基
    安非他命合成之原料即第四級毒品先驅原料（假）麻黃而
    製造完成。嗣於98年12月28日下午5 時許，為法務部調查局
    高雄縣調查站調查員逕行搜索「文忠路租處」查獲，並扣得
    如附表一編號1 至5 所示之麻黃成品結晶3 袋（合計淨重
    2214.73 公克，純質淨重約704.59公克）、成品黃色結晶1
    袋（淨重1151.91 公克，純質淨重約466.64公克）、液態半
    成品1 瓶（淨重3790公克，純質淨重約81.11 公克）、液態
    酵素1 瓶（淨重851 公克，純質淨重約0.51公克）、膏狀殘
    渣4 袋（合計淨重16600 公克，純質淨重約489.85公克），
    如編號6 至34所示之渠等所有、供製造麻黃所用之原料感
    冒藥錠1 箱（合計淨重8325公克，純質淨重約1012.32 公克
    ），以及各項器具等物。
二、案經臺灣高雄地方法院檢察署檢察官指揮法務部調查局高雄
    市調查處移送偵查起訴。
    理  由
壹、證據能力部分
一、證人陳佳德於偵查中向檢察官所為之陳述，被告吳以環、蘇
    振裕固否認其證據能力，而其性質雖屬傳聞證據，惟被告吳
    以環、蘇振裕並未釋明有何顯不可信之情況，本院審酌依當
    時陳述時之偵查筆錄製作之原因、過程及其功能等加以觀察
    其信用性，並無顯不可信之情況，為此，依刑事訴訟法第15
    9 條之1 第2 項之規定，認具有證據能力。至於證人陳佳德
    於警詢時之陳述，依刑事訴訟法第159 條第1 項規定，原則
    上並無證據能力，檢察官亦未證明有刑事訴訟法第159 條之
    2 、之3 所定各款之情形，被告吳以環、蘇振裕於本院準備
    程序時，亦否認上開證據方法之證據能力，是依上開說明，
    應認證人陳佳德於警詢時之陳述，並無證據能力。
二、其他本判決書所引用之證據（詳如後述），公訴人及被告、
    辯護人均同意作為證據，本院審酌該言詞或書面陳述作成時
    之情況均正常，且與本案相關之待證事實具有關連性，認適
    當作證據，依刑事訴訟法第159 條之5 第1 項之規定，認有
    證據能力。
貳、實體部分
一、訊據被告吳以環、蘇振裕均矢口否認有何違反毒品危害防制
    條例之犯行，被告吳以環辯稱：陳佳德之前有跟伊學過如何
    抽取麻黃，此次根本不須要伊協助，伊知道陳佳德有在抽
    取麻黃，但伊沒有參與，伊與陳佳德在電話中談論的是減
    肥藥或者伊向陳佳德買茶葉的事情，均與製造麻黃無關，
    本件是因為伊曾介紹鄭志成給陳佳德，結果鄭志成賣假藥給
    陳佳德，陳佳德因此對伊懷恨在心，才會胡亂指控伊等語。
    被告蘇振裕則辯稱：陳佳德說伊是金主等語，純係陳佳德個
    人臆測之詞，伊與被告吳以環在電話中談論的是壯陽藥，與
    製造麻黃無關，伊完全未參與本件犯行等語。經查：
（一）文忠路租處係由證人陳佳德於98年12月25日承租，充作製
      造第四級毒品麻黃之工廠，據證人陳佳德證述在卷（見
      偵卷一第46頁），而被告知悉證人陳佳德在該處製造麻黃
      後，仍與證人陳佳德共同將製造麻黃所需之物品即附
      表編號10之冰箱搬至該處，以及提供附表編號26之精鹽2
      包予證人陳佳德乙情，亦據被告吳以環自承在卷（見院卷
      二第74頁），並有扣案之冰箱及精鹽可資佐證。又本件製
      造麻黃之過程，係於同年12月26日向真實姓名不詳之鄭
      姓男子採買供製造麻黃之藥錠9 萬多顆後，在文忠路租
      處將藥錠先溶於水後，加入酵素浸泡，復加熱使其沸騰，
      待水份蒸發後，再予以冷凍、脫水固化結晶（即經溶劑蒸
      乾程序，使之自液態至固態變化），轉變為可直接作為甲
      基安非他命合成之原料即第四級毒品先驅原料（假）麻黃
      而製造完成，嗣於98年12月28日下午5 時許，為法務部
      調查局高雄縣調查站調查員逕行搜索文忠路租處，並扣得
      如附表編號1 至5 所示之麻黃成品結晶3 袋（合計淨重
      2214.73 公克，純質淨重約704.59公克）、成品黃色結晶
      1 袋（淨重1151.9 1公克，純質淨重約466.64公克）、液
      態半成品1 瓶（淨重3790公克，純質淨重約81.11 公克）
      、液態酵素1 瓶（淨重851 公克，純質淨重約0.51公克）
      、膏狀殘渣4 袋（合計淨重16600 公克，純質淨重約489.
      85公克），如編號6 至34所示供製造麻黃所用之原料感
      冒藥錠1 箱（合計淨重8325公克，純質淨重約1012.32 公
      克）以及各項器具等情，據證人陳佳德證述在卷，並有搜
      索扣押筆錄、扣押物品目錄表、法務部調查局99年2 月5
      日調科壹字第09900058860 號鑑定書暨扣案物品照片（見
      偵卷一第79至103 頁）在卷可稽，復有扣案如附表所示之
      物可資佐證，上開各事實，已足堪認定。
（二）被告吳以環雖以前詞置辯，惟查：
１、門號0000000000號行動電話係被告吳以環所持用，而證人陳
    佳德曾以0000000000號（網路電話）、0000000000號門號與
    被告吳以環持用之上開門號聯繫等情，據被告吳以環自承在
    卷（見院卷二第73至75頁），並有被告吳以環持用之000000
    0000號門號通訊監察譯文（見偵卷一第122 頁反面、第123
    頁反面）附卷可稽，再從證人陳佳德證稱門號0000000000係
    其所持用等語（見偵卷一第46頁），以及員警於證人陳佳德
    租屋處查扣到分別附有門號0000000000號、0000000000號SI
    M 卡之手機2 支觀之，堪認門號0000000000號、0000000000
    號、0000000000號、0000000000號行動電話均係證人陳佳德
    所持用。而被告吳以環曾以0000000000號門號與證人陳佳德
    持用之上開多則門號分別於附表二所示時間，有附表二所示
    之通聯內容乙情，有0000000000號門號通訊監察譯文（見偵
    卷一第122 頁反面、第123 頁反面）在卷可稽，堪可認定。
２、證人陳佳德於98年12月29日偵訊中具結證稱：98年12月間，
    被告吳以環跟伊說可以從感冒藥抽出麻黃，如果伊沒有錢
    的話，要不要去幫他的忙，幫他做麻黃，伊考慮了幾天到
    17日時，他問伊有沒有確定要幫忙做麻黃，他說如果要的
    話，要伊先去租房子，伊沒有跟他說要不要，....後來被告
    又問伊要不要做，可以賺工錢，他說1 顆感冒藥提煉出麻黃
    的話可以賺0.5 元，由伊跟他對分，伊就跟他說好，....
    ，他就叫伊去找另外2 個地方承租，要做提煉麻黃的場地
    使用，伊在25日找到文忠路108 號14樓之1 （即文忠路租處
    ），找到之後，伊就陸續把楠盛路房子製造提煉麻黃的器
    具搬到文忠路這個房子來，大概搬了2 天，被告吳以環跟鄭
    姓藥商拿有麻黃的感冒藥9 萬多顆，..... ，拿到感冒藥
    後，他就叫伊到文川路跟大中路附近拿感冒藥回去文忠路放
    著，一直到26日晚上11、12點時，被告吳以環叫伊將藥丸先
    泡在水裡，水的比例是依照藥丸重量的2 到3 倍，再來的工
    作伊就不會做了，伊就打電話給被告吳以環，他就在27日凌
    晨2 點多到文忠路這裡，他自己將酵素加入藥丸的水中，
    ....，到這個階段要先浸泡，伊與他就先離開，....，一直
    到27日晚上8 、9 點，被告吳以環將藥丸倒過去濾布過濾，
    過濾完的液體拿去煮沸，煮沸完後，等冷卻後，再過濾1 次
    ，過濾完後，再將過濾後的液體煮沸，煮沸過程中加入鹽巴
    ，....，等冷卻到常溫時，就拿到冰箱冰凍12個小時，冷凍
    後再拿去脫水，就是麻黃的成品，....，後來就被查獲了
    ，查獲的麻黃成品及半成品都是伊與被告吳以環一起做出
    來的等語（見偵卷一第45至47頁）。其所述內容具體明確，
    就各犯罪細節亦能清楚交待，可信度甚高。且審酌如附表二
    所示渠2 人之通訊監察譯文顯示之內容包括：附表二編號1
    通話中，被告吳以環於98年12月12日詢問證人陳佳德是否有
    朋友在從事房屋仲介，欲租房子乙節，顯示被告吳以環急於
    租屋供作製毒場所、附表二編號2 通話中，被告吳以環於98
    年12月25日詢問證人陳佳德會不會跟" 馬子" 去" 泡溫泉"
    乙語，明顯以" 泡溫泉" 為暗語，指示證人陳佳德將感冒藥
    泡水之意、附表二編號3 通話中，證人陳佳德於98年12月27
    日凌晨1 時56分撥打電話予被告吳以環，詢問「那個麵包，
    發酵那個，他那個好像不夠。沒關係嗎？....比例跟你說的
    不一樣」、「那個麵包師父的酵素不夠」等語，被告吳以環
    即回以「泡溫泉了沒？」、「大罐的」、「現在幾點，都不
    夠喔！」等語，明顯係證人陳佳德在將感冒藥泡水後發生問
    題，緊急於半夜向被告吳以環求救之對話內容、附表二編號
    4 通話中，被告吳以環於接獲上開求救電話後約半小時即98
    年12月27日凌晨2 時21分，即撥打電話予證人陳佳德，表明
    其已抵達南屏及裕誠路口，證人陳佳德則前去帶領被告吳以
    環，顯示被告吳以環接獲上開求救電話後，立即趕赴製毒場
    所緊急處理等對話內容，均與證人陳佳德所述：伊與被告吳
    以環共同製作麻黃的過程，是被告吳以環請伊租房子當作
    製毒場所、要伊共同從感冒丸中提煉麻黃、伊將感冒藥丸
    泡水後即不知如何處理而向被告吳以環求救、被告吳以環旋
    即趕赴文忠路租處緊急處理、嗣後共同完成扣案之麻黃成
    品等情節悉相符合，足認證人陳佳德上開證述真實無訛，堪
    可採信。
３、被告吳以環雖辯稱：附表二編號3 之對話內容，是證人陳佳
    德的妹妹有在吃諾美婷減肥藥，吃諾美婷要搭配鳳梨酵素，
    鳳梨酵素要泡水，證人陳佳德因此打電話詢問伊，並非在談
    製毒事宜等語。惟查：若係在詢問減肥藥乙事，則自可表明
    係減肥藥，何須要以" 麵包" 該暗語來表示？又為何要以"
    泡溫泉" 該暗語來代替泡水之意？且使用減肥藥豈有緊急到
    須凌晨1 時許吵醒被告吳以環加以詢問？加以隔半小時後，
    被告吳以環即出門抵達南屏及裕誠路口，等候證人陳佳德前
    往帶領至某處，此從附表二編號4 之通訊監察譯文即可觀之
    甚明，若前開電話係詢問減肥藥之事，被告吳以環在回答後
    即已了事，豈須半夜趕赴上址與證人陳佳德見面？此均悖於
    常理，益證被告吳以環上開所辯，不足採信，而證人陳佳德
    所證屬實。至被告吳以環又以：伊曾介紹鄭志成給陳佳德，
    結果鄭志成賣假藥給陳佳德，陳佳德因此對伊懷恨在心，才
    會胡亂指控伊等語置辯。惟查：證人陳佳德於98年12月29日
    即接受偵訊而為上開證述，而其於前2 日即同年12月27日、
    28日，尚與被告吳以環頻繁聯繫，並為如附表二編號3 至7
    之對話，且對話內容平和友好，並有相約見面之情事，顯非
    交惡之人呈現之狀態，是被告吳以環辯稱證人陳佳德係對其
    懷恨在心而為不實指控等語，不足採信。
４、末查，就扣案如附表一編號6 所示之感冒藥錠1 箱（淨重83
    25公克）之來源，證人陳佳德證稱：麻黃成品是9 萬多顆
    藥丸做出來的，剩下扣案的4 萬5000顆，是28日下午，被告
    吳以環叫伊去拿回來的，伊叫伊的同學即林宏信載伊去拿的
    等語（見偵卷一第48頁），核與證人林宏信於警詢、偵訊中
    證稱：12月28日下午，伊與陳佳德及陳佳德之友人在文忠路
    、華榮路口旁的檳榔攤見面，車停下來後，該名友人上車與
    陳佳德交談，談話中伊到「這裡多少？」、「"45"，明天就
    應該會補5.... 」等簡短對話內容，隨即該男子就下車等語
    ，並指認該名進入伊轎車內與陳佳德交談之人即被告吳以環
    等情（見偵卷一第27至30頁）大致相符，再從如附表二編號
    5 所示之通聯譯文中，證人陳佳德確曾於98年12月28日向被
    告吳以環表示：已經沒有" 茶葉" 了、你那邊不是有"40 幾
    ". ...等語，亦與證人陳佳德上開證述：扣案之4 萬5000顆
    感冒藥錠是被告吳以環提供的等情節，亦即以" 茶葉" 為感
    冒藥錠之暗號、"40 幾" 即指感冒藥錠之數量，無論在提供
    者及數量上均悉相符合，且同日下午3 時50分許，被告吳以
    環與證人陳佳德表示約在" 路口" （詳見附表二編號6 之通
    聯譯文），亦與證人林宏信證稱見面地點是在文忠路與華榮
    路口等語相符。又同日下午4 時許，被告吳以環再次打電話
    予證人陳佳德，要其確認該批" 茶葉" 應該要有10公斤，詳
    如附表二編號7 所示之對話內容，其重量亦與本件扣案之感
    冒藥錠之重量相去不遠，從而堪信證人陳佳德及林宏信上開
    證述真實無訛，足認本件扣案感冒藥錠確係被告吳以環交付
    乙節，已可認定。被告吳以環雖以：鄭姓藥商就是鄭志成，
    伊不知其真實年籍，但在調查站時接受詢問時，調查員有拿
    鄭志成的口卡片供其指認，聲請向調查站函查鄭志成的年籍
    後予以傳訊作證，以證明本件感冒藥係鄭志成賣給陳佳德，
    與伊無關等語（見院卷一第36頁反面）置辯。然查，從被告
    吳以環在調查站之筆錄中，並未看出有指認鄭姓藥商身分之
    相關記載（見院卷二第24至26頁反面），經本院函詢法務部
    調查局高雄市調查處，其回函略以：被告吳以環當時並未供
    出鄭姓藥商之真實身分，故並未提供口卡供其指認等語，此
    有法務部調查局高雄市調查處100 年1 月3 日高市緝字第
    1006 8000130號回函1 件附卷可參（見本院卷第23頁至第27
    頁），從而本院無從得知被告吳以環所稱之鄭志成之真實年
    籍而予以傳訊，又即便得以知悉其真實年籍，因被告吳以環
    聲請傳訊此人之待證事實為「本件感冒藥係鄭志成賣給陳佳
    德」，然被告吳以環與陳佳德有共同從感冒藥錠中提煉麻黃
    之犯行業已確認如前，亦即被告吳以環有共同製造麻黃
    之犯行已可認定，從而本件感冒藥錠究係何人出面向鄭志成
    購買，並無礙於被告吳以環上開罪名之成立，應無傳訊之必
    要，附此敘明。
５、綜上所述，本件被告吳以環於98年12月間，推由證人陳佳德
    出面承租文忠路租處供作製毒場所，又交付感冒藥丸作為提
    煉麻黃之原料，並在其主導下，與證人陳佳德共同從感冒
    藥丸中以前開方式順利提煉出麻黃成品，被告吳以環有事
    實欄所載犯行，事證明確，上開所辯各節，洵屬狡辯之詞，
    要無可採。此部分事證明確，被告吳以環犯行堪以認定，應
    予依法論科。
（三）被告蘇振裕雖以前詞置辯，惟查：
１、門號0000000000號行動電話係被告蘇振裕所持用乙節，據被
    告蘇振裕及吳以環供述在卷（見院卷二第72頁、偵卷二第29
    頁），而該門號與被告吳以環持用之0000000000號門號於附
    表三所示之時間，有附表三所示之通聯內容乙情，有000000
    0000號門號通訊監察譯文（見偵卷一第122 頁反面、第123
    頁反面）在卷可稽，堪可認定。
２、被告蘇振裕係本件幕後金主即提供資金購買感冒藥錠，供被
    告吳以環及證人陳佳德用以提煉麻黃乙情，業據證人陳佳
    德於偵訊中結證指稱：感冒藥部分，是一個姓蘇的金主拿錢
    給吳以環，吳以環再去跟鄭姓藥商買的，製造麻黃是蘇姓
    金主要求做的等語歷歷，並明確指認出蘇姓金主即被告蘇振
    裕等情（見偵卷一第47頁），而被告蘇振裕於警詢中自承與
    證人陳佳德並無恩怨（見偵卷二第22頁反面），渠等既無恩
    怨，若非確有其事，證人陳佳德何須甘冒偽證之刑責，誣指
    被告蘇振裕係本件製毒之幕後金主？再從附表三編號1 至2
    被告蘇振裕與吳以環之通話內容觀之，被告蘇振裕在詢問被
    告吳以環有無去拿東西後，隔天被告吳以環就告以「今天有
    玩玩你昨天拿給我的東西」、「可以喔，初步可以喔」，被
    告蘇振裕則回以「弄好了再講」等語，顯可懷疑渠2 人談論
    之物係提煉麻黃之原料即感冒藥錠，再從附表三編號3 至
    4 之通訊監察譯文內容觀之，被告吳以環在接獲被告蘇振裕
    電話，知道被告蘇振裕要過去找伊時，立即打電話予持用00
    00000000門號之人，表明" 大仔" 要來這找伊等語，以及附
    表二編號5 所示被告吳以環與證人陳佳德之對話中，以" 茶
    葉" 為感冒藥錠之暗號，被告吳以環並提及" 老闆進來的越
    南那批茶" 等語相互稽核，被告蘇振裕應係被告吳以環所稱
    之" 大仔" 即老闆，而購買" 茶葉" 即感冒藥錠之資金，確
    如證人陳佳德所證係由被告蘇振裕提供乙情，應可認定，顯
    非證人陳佳德個人臆測之詞，被告蘇振裕所辯，不足採信。
３、被告蘇振裕於審理中，雖以：附表三編號2 之對話內容，係
    伊買壯陽藥給被告吳以環吃，與製毒原料無關等語置辯。惟
    查：調查站人員曾提示上開通訊監察譯文予被告蘇振裕確認
    所談何事，其供稱：並未使用該門號，不知談論內容是什麼
    。調查人員繼之詢問是否有提供壯陽藥給被告吳以環？其供
    稱：「都沒有」。調查人員又再次向其確認是否如被告吳以
    環所稱，係其拿壯陽藥給被告吳以環試用？被告蘇振裕再次
    回以：「絕無此事」等語（見偵卷二第23頁反面、第24頁）
    觀之，先前嚴詞否認，嗣於審理中又改口辯稱係談論壯陽藥
    ，供詞前後反覆不一，已難採信。再查，從上開通訊監察譯
    文中，被告吳以環表示「初步可以喔」時，被告蘇振裕是回
    以「弄好了再講」，被告吳以環又提及「他是一加一的，你
    是一，東西不同，我今天看怎麼你的可以，他的不可以」等
    語觀之，均顯與談論壯陽藥之對話難相吻合。參以被告蘇振
    裕自承：是在98年10月間，台中友人拜託伊提供場地給被告
    吳以環製作麻黃素毒品時，才認識被告吳以環等語（見偵二
    第22頁反面），足認被告蘇振裕早已知悉被告吳以環有能力
    提煉麻黃，佐以上開與被告吳以環之可疑通聯內容，以及
    於本件搜索當天下午（當時被告吳以環及證人陳佳德已順利
    提煉出麻黃成品），調查站人員發現其與被告吳以環曾共
    同前往文忠路租處，此據被告蘇振裕自承在卷（見偵卷二第
    23頁），以及被告蘇振裕早於98年8 、9 月間，即與被告吳
    以環以類似手法，在屏東縣租屋作為製毒場所，共同合作提
    煉麻黃，經檢察官起訴後，由臺灣屏東地方法院審理，渠
    2 人均於審理中自白，並經該院以99年訴字第408 號均判決
    有罪，渠等不服提起上訴，再經臺灣高等法院高雄分院駁回
    上訴（見院卷二第32至40頁）等跡證觀之，本件係被告蘇振
    裕在知悉被告吳以環有能力提煉麻黃後，提供資金購買原
    料，指示被告吳以環為其提煉麻黃之事實，已堪認定。
４、綜上所述，被告蘇振裕有事實欄所載犯行，事證明確，上開
    所辯各節，洵屬狡辯之詞，要無可採。本件事證明確，被告
    蘇振裕犯行堪以認定，應予依法論科。
二、論罪科刑
（一）按麻黃係毒品危害防制條例第2 條第2 項第4 款所規範
      「二丙烯基巴比妥、阿普唑他及其相類製品」之第四級毒
      品，依同條例第4 條規定不得製造，且純質淨重20公克以
      上者，依同條例第11條規定，不得非法持有。本件被告吳
      以環、蘇振裕與陳佳德共同從事製造麻黃，由被告蘇振
      裕出資購買感冒藥錠作為原料，由被告吳以環及陳佳德將
      感冒藥錠溶於水、加入酵素浸泡，復加熱使其沸騰，待水
      份蒸發後，再冷凍、脫水固化結晶（即經溶劑蒸乾程序，
      使之自液態至固態變化），轉變為可直接作為甲基安非他
      命合成之原料即第四級毒品先驅原料麻黃等程序，則其
      等所製出物質之分子結構已由毒品先驅原料之原有結構，
      經化學變化為毒品之結構，而達既遂程度（參照最高法院
      98 年 度台上字第2399號判決要旨），已屬「製造」上開
      毒品之犯行。
（二）核被告吳以環、蘇振裕所為，均係犯毒品危害防制條例第
      4 條第4 項之製造第四級毒品罪。被告2 人於製造第四級
      毒品後所持有之低度行為，為製造之高度行為所吸收，不
      另論罪。被告吳以環、蘇振裕與陳佳德，互有犯意聯絡及
      行為分擔，應論以共同正犯。爰審酌被告2 人明知麻黃
      為毒品危害防制條例所列管之第四級毒品，且係合成製造
      第二級毒品甲基安非他命之先驅原料，竟非法從事製造麻
      黃牟利，違反我國法律反毒、禁毒之政策，影響社會安
      全秩序，並有損國人身心健康，犯行影響匪淺，且犯後均
      矢口否認犯行，飾詞狡辯，毫無悔意等一切情狀，分別量
      處如主文所示之刑，以資懲儆。
（三） 按同條例第19條第1 項所定「供犯罪所用或因犯罪所得
       之物」，係指犯第4 條至第9 條、第12條、第13條或第
       14條第1 項、第2 項之罪所用或所得之物，不包括毒品
       本身在內，自不得為第三、四級毒品之沒收依據，然該
       毒品仍屬不受法律保護之違禁物，應依刑法第38條第1
       項第1 款規定沒收之（參最高法院95年度台上字第5252
       號判決意旨）。本件扣案如附表編號1 至5 所示之物，
       經送鑑定結果，均含第四級毒品麻黃成分，有上開鑑
       定書附檢驗結果表在卷足參，堪認係違禁物，應依刑法
       第38條第1 項第1 款規定諭知均沒收。至經檢驗所耗用
       之毒品，既已滅失，爰不另為沒收之宣告。至扣案如附
       表編號6 至33、34（不含門號SIM 卡）所示之物，均為
       被告吳以環、蘇振裕及共犯陳佳德所有，供其等聯繫、
       製造第四級毒品麻黃（含聯絡、分裝、溶解、浸泡、
       加熱、沸騰、蒸發、冷凍、脫水、固化、蒸乾等程序）
       所用之物（編號6 之感冒藥錠係用以提煉製造麻黃所
       用之原料，並非該毒品本身），業據共犯陳佳德於警偵
       程序供明在卷，則依毒品危害防制條例第19條第1 項前
       段規定，併應宣告均沒收。至編號34之門號0000000000
       之SIM 卡，據共犯陳佳德供承為其妹陳寶蓮所申請（參
       本院99年度訴字第240 號判決），且尚無證據證明係被
       告吳以環、蘇振裕所有之物，爰不予宣告沒收，併此敘
       明。
據上論結，應依刑事訴訟法第299 條第1 項前段，毒品危害防制
條例第4 條第4 項、第19條第1 項前段，刑法第11條、第28條、
第38條第1 項第1 款，判決如主文。
本案經檢察官吳書怡到庭執行職務。
中    華    民    國   100     年    5    月    26    日
                  刑事第九庭  審判長法  官  鄭詠仁
                                    法  官  黃沛文
                                    法  官  王麗芳
以上正本證明與原本無異。
如不服本判決應於收受送達後10日內向本院提出上訴書狀，並應
敘述具體理由；如未敘述上訴理由者，應於上訴期間屆滿後20日
內向本院補提理由書（均須按他造當事人之人數附繕本）「切勿
逕送上級法院」。
中    華    民    國   100    年    5     月    30    日
                                    書記官  楊馥如
附錄本案論罪科刑法條：
毒品危害防制條例第4條第4項
製造、運輸、販賣第四級毒品者，處 3 年以上 10 年以下有期
徒刑，得併科新臺幣 3 百萬元以下罰金。
附表一：
┌──┬─────────────┬───┬──────┬──────┐
│編號│  名      稱              │ 數量 │鑑定結果    │備    註    │
│    │   （淨重）               │      │            │            │
├──┼─────────────┼───┼──────┼──────┤
│ 1  │麻黃素結晶（淨重2214.73 公│ 3袋  │含第四級毒品│依刑法第38條│
│    │克、純質淨重約704.59公克）│      │假麻黃成分│第1 項第1 款│
│    │                          │      │            │應予沒收    │
├──┼─────────────┼───┼──────┼──────┤
│ 2  │黃麻素（黃色）結晶（淨重11│ 1袋  │同上        │同上        │
│    │51.91 公克、純質淨重約466.│      │            │            │
│    │64公克）                  │      │            │            │
├──┼─────────────┼───┼──────┼──────┤
│ 3  │麻黃素液態半成品（淨重3790│ 1瓶  │同上        │同上        │
│    │公克、純質淨重約81.11 公克│      │            │            │
│    │）                        │      │            │            │
├──┼─────────────┼───┼──────┼──────┤
│ 4  │液態酵素（淨重851 公克、純│ 1瓶  │同上        │同上        │
│    │質淨重約0.51公克）        │      │            │            │
├──┼─────────────┼───┼──────┼──────┤
│ 5  │提煉麻黃素後殘渣膏狀（淨重│ 4袋  │同上        │同上        │
│    │16600 公克，純質淨重約489.│      │            │            │
│    │85公克）                  │      │            │            │
├──┼─────────────┼───┼──────┼──────┤
│ 6  │感冒藥錠（淨重8325公克，純│ 1箱  │同上        │依毒品危害防│
│    │質淨重約1012.32 公克）    │      │            │制條例第19條│
│    │                          │      │            │第1 項前段應│
│    │                          │      │            │予沒收      │
├──┼─────────────┼───┼──────┼──────┤
│ 7  │過濾袋                    │ 15個 │同上，被告吳│同上        │
│    │                          │      │以環與共犯陳│            │
│    │                          │      │佳德所有、供│            │
│    │                          │      │製毒犯罪所用│            │
│    │                          │      │。          │            │
├──┼─────────────┼───┼──────┼──────┤
│ 8  │脫水機                    │ 1台  │同上        │同上        │
├──┼─────────────┼───┼──────┼──────┤
│ 9  │瓦斯爐                    │ 1具  │同上        │同上        │
├──┼─────────────┼───┼──────┼──────┤
│10  │冰箱                      │ 1台  │同上        │同上        │
├──┼─────────────┼───┼──────┼──────┤
│11  │塑膠桶                    │ 11台 │同上        │同上        │
├──┼─────────────┼───┼──────┼──────┤
│12  │鐵鎚                      │ 1支  │同上        │同上        │
├──┼─────────────┼───┼──────┼──────┤
│13  │電子磅秤                  │ 1台  │同上        │同上        │
├──┼─────────────┼───┼──────┼──────┤
│14  │鐵桶                      │ 3個  │同上        │同上        │
├──┼─────────────┼───┼──────┼──────┤
│15  │手套                      │ 2個  │同上        │同上        │
├──┼─────────────┼───┼──────┼──────┤
│16  │風扇                      │ 1台  │同上        │同上        │
├──┼─────────────┼───┼──────┼──────┤
│17  │塑膠水管                  │ 1條  │同上        │同上        │
├──┼─────────────┼───┼──────┼──────┤
│18  │湯杓                      │ 3支  │同上        │同上        │
├──┼─────────────┼───┼──────┼──────┤
│19  │塑膠匙                    │ 3支  │同上        │同上        │
├──┼─────────────┼───┼──────┼──────┤
│20  │量杯                      │ 3個  │同上        │同上        │
├──┼─────────────┼───┼──────┼──────┤
│21  │刷子                      │ 2支  │同上        │同上        │
├──┼─────────────┼───┼──────┼──────┤
│22  │攪拌匙                    │ 1支  │同上        │同上        │
├──┼─────────────┼───┼──────┼──────┤
│23  │攪拌棒                    │ 2支  │同上        │同上        │
├──┼─────────────┼───┼──────┼──────┤
│24  │製毒用容器                │ 1個  │同上        │同上        │                │      │            │            │
├──┼─────────────┼───┼──────┼──────┤
│25  │溫度計                    │ 1支  │同上        │同上        │
├──┼─────────────┼───┼──────┼──────┤
│26  │精鹽                      │ 17包 │同上        │同上        │
├──┼─────────────┼───┼──────┼──────┤
│27  │真空幫浦                  │ 1台  │同上        │同上        │
├──┼─────────────┼───┼──────┼──────┤
│28  │濾紙                      │ 1包  │同上        │同上        │
├──┼─────────────┼───┼──────┼──────┤
│29  │鋁箔紙                    │ 1捲  │同上        │同上        │
├──┼─────────────┼───┼──────┼──────┤
│30  │捲尺                      │ 1個  │同上        │同上        │
├──┼─────────────┼───┼──────┼──────┤
│31  │夾鏈袋                    │ 1包  │同上        │同上        │
├──┼─────────────┼───┼──────┼──────┤
│32  │衣夾                      │ 17個 │同上        │同上        │
├──┼─────────────┼───┼──────┼──────┤
│33  │NOKIA 行動電話（手機及門號│ 1具  │供共犯陳佳德│同上，手機及│
│    │0000000000之SIM 卡，均被告│      │與被告吳以環│SIM 卡均沒收│
│    │所有）                    │      │聯絡製毒犯罪│            │
│    │                          │      │所用        │            │
├──┼─────────────┼───┼──────┼──────┤
│34  │ZIKOM 行動電話（手機為被告│ 1具  │同上        │同上，手機應│
│    │所有；門號0000000000之SIM │      │            │沒收。門號SI│
│    │卡非被告所有）            │      │            │M 卡不予沒收│
│    │                          │      │            │。          │
└──┴─────────────┴───┴──────┴──────┘
附表二
┌─┬──────┬─────┬───────────────────┐
│編│通話者      │通話開始時│通話內容                              │
│號│            │間（98年）│                                      │
├─┼──────┼─────┼───────────────────┤
│1 │吳以環（A） │12月12日上│A：你朋友是不在房屋仲介，他有沒有房子 │
│  │陳佳德（B） │午8時18分 │   可以租？我一個朋友想租房子。       │
│  │            │          │B：我要問一下，大概幾房的？           │
│  │            │          │A：不要套房就好，有攜帶家眷的。       │
│  │            │          │B：我今天幫你問。                     │
│  │            │          │   （以下略）                         │
├─┼──────┼─────┼───────────────────┤
│2 │同上        │12月25日晚│A：你今天會不會跟你"馬子"去"泡溫泉"？ │
│  │            │上10時21分│B：會啊。                             │
│  │            │          │A：那我明天再找。                     │
│  │            │          │B：明天我打給你啦。                   │
├─┼──────┼─────┼───────────────────┤
│3 │陳佳德（A ）│12月27日凌│A：不好意思吵醒你，那個" 麵包" ，發酵 │
│  │吳以環（B ）│晨1 時56分│   那個，他那個好像不夠！他叫我問你， │
│  │            │          │   就發酵那個部分，那我要怎麼教他？   │
│  │            │          │B：你去"泡溫泉"了沒？                 │
│  │            │          │A：對，沒錯。                         │
│  │            │          │B："溫泉泡了"？                       │
│  │            │          │A：對。                               │
│  │            │          │B：那就好了。                         │
│  │            │          │A：問題不夠啊。                       │
│  │            │          │B：沒關係。                           │
│  │            │          │A：沒關係嗎？                         │
│  │            │          │B：嗯，現在幾點了？                   │
│  │            │          │A：那個"比例"跟你說的不一樣！         │
│  │            │          │B：怎會不一樣！                       │
│  │            │          │A：你留在那個，那個麵包師父的酵素不夠 │
│  │            │          │   ！                                 │
│  │            │          │B：大罐的！                           │
│  │            │          │A：對啊！大罐的。                     │
│  │            │          │B：大罐的？不是飲料！大罐的！         │
│  │            │          │A：就大罐的（不夠），是那一個傢伙偷帶 │
│  │            │          │   走嘛！                             │
│  │            │          │B：不是有一個比較大的瓶子嘛？         │
│  │            │          │A：就是這個，就是不夠！               │
│  │            │          │B：現在幾點，都不夠喔！               │
│  │            │          │A：我也覺得很誇張！我記得你有留有很多 │
│  │            │          │   給他啊！我剛剛看，就要發酵發現不夠 │
│  │            │          │   ，糟了，怎麼辦？                   │
│  │            │          │B：你來這邊拿。                       │
│  │            │          │A：好，我等一下趕快找人。             │
├─┼──────┼─────┼───────────────────┤
│4 │吳以環（A） │12月27日凌│A：我在南屏及裕誠路口！               │
│  │陳佳德（B） │晨2時21分 │B：好，我去帶你。                     │
├─┼──────┼─────┼───────────────────┤
│5 │陳佳德（A ）│12月28日下│B：喂！                               │
│  │吳以環（B ）│午3時38分 │A：我這邊沒有" 茶葉" 了，你那邊還有沒 │
│  │            │          │   有"茶葉"，買一包來給我泡！         │
│  │            │          │B：有啊！                             │
│  │            │          │A：我是說.....                        │
│  │            │          │B：有啊！我不是有帶一包要拿去泡的，你 │
│  │            │          │   先拿去泡啊！                       │
│  │            │          │A：不是啦，我是說你那邊不是有"40幾"...│
│  │            │          │B：對啊！我知道，不是說" 老闆" 進來的 │
│  │            │          │   越南那批茶！                       │
│  │            │          │A：啊！對對對！                       │
│  │            │          │B：那不錯啊！                         │
│  │            │          │A：那你... 我剛經過你家，我現在人在左 │
│  │            │          │   營這邊！                           │
│  │            │          │B：我在等我朋友，快差不多了！你有沒有 │
│  │            │          │   趕？                               │
│  │            │          │A：沒有，我和那個誰在一起！           │
│  │            │          │B：你現在要是不是？                   │
│  │            │          │A：沒有啦！我是等一下走的時候，我要帶 │
│  │            │          │   走！我到時候，要走的時候再打給你！ │
│  │            │          │B：喔！好！                           │
├─┼──────┼─────┼───────────────────┤
│6 │吳以環（A） │12月28日下│A：等一下我過去有沒有東西，有沒有" 茶 │
│  │陳佳德（B） │午3時50分 │   葉"可以喝？                        │
│  │            │          │B：你過來再說！我現在朋友他要那個.... │
│  │            │          │A：喔，我知道了！                     │
│  │            │          │B：不然你到那個" 路口" 的時候，再打給 │
│  │            │          │   我！                               │
│  │            │          │A：喔！                               │
├─┼──────┼─────┼───────────────────┤
│7 │吳以環（A） │12月28日下│B：喂！你好！                         │
│  │陳佳德（B） │午4時18分 │A：我剛剛跟你拿那個" 茶葉" 有沒有，應 │
│  │            │          │   該要有10公斤喔！對不對？           │
│  │            │          │B：對啊！我不是跟你說越南的這一批不錯 │
│  │            │          │   嗎？                               │
│  │            │          │A：對啊！反正你幫我秤看看，看是不是有 │
│  │            │          │   10公斤啦！                         │
│  │            │          │B：好！我知道！OK！                   │
└─┴──────┴─────┴───────────────────┘
附表三
┌─┬──────┬─────┬───────────────────┐
│編│通話者      │通話開始時│通話內容                              │
│號│            │間（98年）│                                      │
├─┼──────┼─────┼───────────────────┤
│1 │蘇振裕（A） │12月4 日下│A：有沒有去拿？                       │
│  │吳以環（B） │午2 時32分│B：他說東西還沒有到。他說週三要打給我 │
│  │            │          │   跟我講，但我沒有接電話，他說要慢啦 │
│  │            │          │   ，你說另外那個，有啦。他有跟我講了 │
│  │            │          │   ，東西要晚點到，有東西但是要晚點到 │
│  │            │          │   。                                 │
├─┼──────┼─────┼───────────────────┤
│2 │同上        │12月5 日晚│A：沒什麼事吧？                       │
│  │            │上7時22分 │B：今天有玩玩你昨天拿給我的東西。     │
│  │            │          │A：喔。                               │
│  │            │          │B：可以喔，初步可以喔。               │
│  │            │          │A：弄好了再講！                       │
│  │            │          │B：初步可以，可是我看他那個傢伙的可能 │
│  │            │          │   完蛋了。                           │
│  │            │          │A：為什麼？                           │
│  │            │          │B：東西不同啊！他是一加一的，你是一， │
│  │            │          │   東西不同，我今天看怎麼你的可以，他 │
│  │            │          │   的不可以。                         │
│  │            │          │A：明天出去再講，今天可能沒有出去了。 │
├─┼──────┼─────┼───────────────────┤
│3 │吳以環（A） │12月11日晚│A：我在家。                           │
│  │蘇振裕（B） │上7時1分  │B：我過去。                           │
├─┼──────┼─────┼───────────────────┤
│4 │吳以環（A） │12月11日晚│A：什麼時候會到？                     │
│  │0000000000號│上7時2分  │B：要晚點。                           │
│  │門號持用人（│          │A：我們"大仔"要來這找我！             │
│  │B）         │          │B：我要晚點才回去啦！                 │
└─┴──────┴─────┴───────────────────┘